臺灣臺南地方法院民事裁定 　　　　 95年度再微字第2號
聲　請　人　甲○○○
代　理　人　乙○○
相　對　人　丁○○
代　理　人　丙○○○
上列當事人間請求損害賠償事件，聲請人對於民國94年11月21日
本院94年度小上字第174號民事確定裁定，聲請再審，本院裁定
如下：
    主    文
再審之聲請駁回。
再審程序費用新台幣壹仟伍佰元由聲請人負擔。
    理    由
一、按民事訴訟法第5編再審程序之規定，於小額事件之再審程
    序準用之。又裁定已經確定，而有民事訴訟法第496條第1項
    或第497條之情形者，得準用民事訴訟法第5編再審程序之規
    定，聲請再審。民事訴訟法第436條之32第4項、第507條分
    別定有明文。是對於終審法院之裁定有所不服者，除合於法
    定再審原因得聲請再審外，不容以其他之方法聲明不服。故
    不服終審裁定而未以聲請再審之程序為之者，仍應視其為再
    審之聲請，而依聲請再審程序調查裁判（最高法院34年聲字
    第263號判例參照）。本件聲請人對於本院94年度小上字第
    174號確定裁定（下稱原確定裁定）提起再審之訴，依上開
    說明，應視其為聲請再審，而依該程序調查裁判，合先敘明
    。又按再審之訴，應於30日之不變期間內提起。前項期間，
    自判決確定時起算，判決於送達前確定者，自送達時起算；
    其再審之理由發生或知悉在後者，均自知悉時起算，民事訴
    訟法第500條第1項、第2項規定甚明，本件聲請再審準用上
    開規定，再審原告應於裁定確定後30日內提出聲請。聲請人
    對於原確定裁定聲請再審，原確定裁定未經宣示，惟已於94
    年11月28日送達於聲請人，此有送達證書1紙附於本院94 年
    小上字第174號民事卷宗可稽，自94年11月28日起算，截至
    聲請人於94年12月23日具狀向本院聲請本件再審，並未逾30
    日之法定不變期間，先予敘明。
二、聲請人聲請意旨以：
  (一)本院新營簡易庭94年度營小字第608號民事小額判決（下稱
    原判決）有民事訴訟法第496條第1項第13款得使用該證物
    及同條項第1項適用法規顯有錯誤之再審事由：
  (1)新證據1：臺灣省車輛行車事故覆議鑑定委員會府覆議字第
    0940100602號。依據臺灣省車輛行車事故覆議鑑定委員會之
    鑑定結果顯示，台灣台南地方法院新營簡易庭民事小額判決
    （案號:94 年度營小字第608號卷宗）及台灣省台南區車輛
    行車事故鑑定委員會（台南區940211案）鑑定意見書判定由
    再審原告負起全責實屬不公。
  (2)新證據2：中華民國交通部台灣區○道○○○路局中山高速
    公路員林至高雄段拓寬工程"大林至新營段"跨越橋280k+
    197.159施工便道及便橋配置圖與拆除改建施工步驟圖，及
    證人即台灣區○道○○○路局中山高速公路員林至高雄段拓
    寬工程"大林至新營段"跨越橋280k+197.159負責人歐事平。
    1.本件交通事故實際發生地點在台灣區○道○○○路局中山
      高速公路員林至高雄段拓寬工程"大林至新營段"跨越橋
      280k+197.159施工便道及便橋區域內。然警方錯置事故（
      肇事）地點為後壁鄉平安村南85之1線道1.4公里處, 事故
      地點不同而引發路況判定錯誤，導致台灣省台南區車輛行
      車事故鑑定委員會鑑定意見書造成偏頗。台南區車輛行車
      事故鑑定委員會無充分求證證據，即草率以道路交通安全
      規則第94條第3項為依據認定再審聲請人的過失。再審聲
      請人主張依道路交通安全規則第96條之規定，再審相對人
      於94年度營小字第608號卷宗之筆錄所稱停等1分鐘，及依
      據94邊線及警方採證現場照片顯示，該路段不能停車，再
      審被告在事發當時將車停等在邊線內，明顯違規。再依據
      再審相對人警詢筆錄記載『碰撞前我未採取任何閃避措施
      』，並主張依道路交通安全規則第101之1及之2條之規定
      ，事故（肇事）路段當時路況為分向分道且右車道便道入
      口封閉，僅左向便道車道供車輛通行。事發當時在再審原
      告前方不遠處有一來車，再審被告明知前方有來車，卻依
      舊故意超車（請車牌號碼IY-363號駕駛說明），並在超車
      後為閃避來車而做緊急停等，導致事故發生，其動機與超
      車合法性有待商榷。
    2.請車損照片中的小貨車車牌號3K-?970號（請法官查明）
      車主或駕駛者及乘客、台南縣後壁鄉平安村派出所管區警
      察編號4148號警員及報案人（請法官調閱派出所94年1 月
      26日上午10時55分之報案紀錄，交通事故現場圖紀錄案發
      時間為94年1月26日上午10時55分，此時間為第二次報案
      時間。但再審聲請人之長女是在10時47分33秒，事發第一
      時間內即以行動電話向110報案）出庭作證, 證明事發當
      時之道路狀況為分向分道且右車道便道入口封閉,僅左向
      便道車道供車輛通行（參照94年度營小字第608號卷宗車
      損照片，及車道右側畫有白色宗車損照片上車道右側明顯
      有樹立鋼條及警方採證現場照片）。
  (3)新證據3：依新證據2查證再審被告在此地段中超車、停等即
    明顯違反道路交通安全規則第101條之1及之2與96條之規定
    。
    1.依上開新證據2配置圖是分向分道設計的便道及便橋，何
      來停等對向來車一分鐘？（參照案號: 94年度營小字第
      608 號卷宗警方採證現場照片及台南縣警察局白河分局書
      函發文字號南縣白警五字第0940010672號路況部分陳述"
      施工暫時封閉"情形，請問是誰封閉道路？在農忙期間所
      肇成的損害交通該如何交代？請法官查明）何以在施工暫
      時封閉的路況不適用道路交通安全規則第101條之1之規定
      ，惟警方竟稱：再審相對人駕駛YG-5399號自小客車尚未
      發現肇事因，這種種偏頗（參照案號: 94年度營小字第
      608號卷宗台南縣警察局道路交通事故初步分析研判表分
      局編號A20026的肇因研判），造成新證據1台灣省車輛行
      車事故覆議鑑定委員會覆議字第0940100602號函認定肇事
      實情不明。
    2.行經彎道、陡坡、狹橋、……、道路修理地段、……, 不
      得超車。與在……設有禁止超車標誌、標線處所、地段或
      對面有來車交會或……，不得超車。再審相對人已坦承停
      等一分鐘被再審聲請人追撞，惟在藥店口往後壁方向進入
      便道及便橋區○○道路上畫有雙黃線接到便道分道（左、
      右車道獨立？）入口處（請法官查證平安村派出所管區警
      察編號4148警員）依車道（畫有白色邊線, 參照案號: 94
      年度營小字第608號卷宗車損照片上車道右側及警方採證
      現場照片)與車速（每小時40公里, 參照台灣省台南區車
      輛行車事故鑑定委員會台南區940211案鑑定意見書及道路
      交通安全規則第96條及第101條之1、之2規定，再審相對
      人在施工路段超車及邊線內違規停等，才是肇事主因。
    3.請法官以小客車每小時車速40公里計算由藥店口往後壁方
      向行駛在事故地點發生的台灣區○道○○○路局中山高速
      公路員林至高雄段拓寬工程"大林至新營段"跨越橋280k+1
      97.159施工便道及便橋區○○○路況總長度，施工便道起
      點經便橋至便道終點的總長度）需費時多久。
   4. 再審相對人於筆錄中坦承：超越後通過該高架橋後約30公
      尺遠……停等約1分鐘被再審聲請人追撞。請問法官，再
      審聲請人之耕耘機據警方稱載重約300公斤車速要多快才
      追撞得到？請法官實地讓再審聲請人開看看如何發生？本
      人的耕耘機有著震耳的馬達聲何以再審相對人聽不見？又
      再審相對人在事故前採取什麼動作避免傷害發生？依再審
      相對人於警詢中稱其碰撞前未採取任何閃避措施，豈非存
      心想害死再審聲請人，還是故意測試再審聲請人的耕耘機
      煞車性能？警方處理事故完畢，再審聲請人即刻帶再審相
      對人的小客車前往元裕汽車修車廠修車（請法官向元裕汽
      車修車廠負責人許裕招查證)，再審聲請人之妻在事故當
      日下午5時之後與再審聲請人之長女到元裕汽車修車廠付
      修車款，惟此時之前再審相對人與車損小客車均不在修車
      廠裡，再審相對人又百般刁難，叫再審聲請人支付現金，
      其不修車（請法官向元裕汽車修車廠負責人許裕招及平安
      村村長莊春龍查證）。再審聲請人若不是要避免傷害緊急
      應變，不至於翻車隨車摔落地面上受傷；再審相對人當場
      未將再審聲請人送醫；事後又假扣押再審聲請人之農地，
      意圖謀財，居心可議。再審相對人假藉一輛1994年出廠的
      自小客車製造事端詐財，自小客車右後方向燈破損及右後
      板金凹陷竟然需要花費53,868元，請法官查明。
    6.若以再審相對人所稱：超越後通過該高架橋後約30公尺遠
      ……停等約1分鐘等情，以車速每小時40公里計算那大貨
      車還不到便道區域；何需再審相對人停等會車？（請法官
      參照台灣省車輛行車事故覆議鑑定委員會府覆議字第0940
      100602號卷中事故地點現景A﹑B﹑C﹑D﹑E照片，請注意
      照片中有兩個小石頭及便道區外大貨車身影）若不是違規
      超車不用1分鐘即駛出便道區域，在超車的車速情況下更
      可以達成。（請法官參照台灣區○道○○○路局中山高速
      公路員林至高雄段拓寬工程"大林至新營段"跨越橋280k+1
      97.159施工便道及便橋區域路況總長度)。
  (4)新證據4：再審相對人之汽車行車執照登記自小客車型式
    TELSTAR-9D、車牌號碼YG-5399號，與車損照片自小客車型
    式TX5是否為同一款車（請法官向福特汽車公司查證）？並
    向交通部監理單位查證TX5型式自小客車車牌號碼YG-5399號
    的新領牌照書登記書（請法官查證車損照片TX5型式自小客
    車及實修TX5型式自小客車引擎號碼及車身號碼是否與再審
    被告行車執照相符)。
    1.車牌號碼YG-5399號車損照片為自小客車型式TX5，惟韋泓
      企業有限公司估價單為型式TELSTAR-90或TELSTAR-9D是否
      為同一車款或同一部車?為何估價單上只有進廠日期而無
      出廠日期？且無行駛里程數，另估價單上亦無統一號碼及
      出生年月日之記載。
    2.請法官向台南縣警察局白河分局承辦警員李中郁查明事故
      當場請再審相對人出示汽車行車執照或是駕照。
    3.再審相對人車損型式TX5自小客車，於94年6月24日送至韋
      泓企業有限公司修理後，有充足時間知會再審聲請人，但
      再審聲請人卻完全沒有收到通知，應由再審相對人說明。
      又韋泓企業有限公司是否為福特汽車簽約的維修車廠？換
      新的零件是否為福特公司產的正品？所換下的另件是否也
      是福特公司產的正品？請法官查明。依據再審相對人警詢
      筆錄坦承車損部位及警方提供車損照片，請問法官工資與
      烤漆所列關於左方的部位（即韋泓企業有限公估價單工資
      與烤漆3.6. 9.10.14.15項目），由再審聲請人負擔是否
      合理。另請法官傳訊韋泓企業有限公司負責人王建華出庭
      做證，證明工資、烤漆價格是否合理? 烤漆質材是什麼顏
      色?零件換下舊品在何處?
    4.自事故發生至送車修理期間，再審相對人依舊使用肇事車
      輛，歷經一段時間後才將肇事車輛送修，是否合乎常理，
      請法官調閱各該路口與停車場監視帶查明。再審相對人只
      想要拿錢卻不真正想修車，似乎有假車禍真詐財之嫌，再
      審相對人應提供93年12月某日及94年7月某日驗車證明單
      據。
    5.再審相對人汽車行車執照是型式TELSTAR-9D,車牌號碼
      YG-539 9號自用小客車，惟車牌號碼YG-5399號掛在型式
      TX5自用小客車是否合法？ 請法官查明。
    6.再審相對人汽車行車執照是型式TELSTAR-9D、出廠年度
      1994 年自用小客車，法官查明型式TX5自用小客車出廠年
      度是否為1994年。
    7.再審相對人於新營簡易庭94年度營小字第608號審理時承
      認有適當行照，請法官一併查明。
  (二)原判決有民事訴訟法第496條第1項第2款判決理由與主文矛
    盾、第9款判決基礎之證物係偽造或變造、第10款證人、鑑
    定人、通譯、當事人或法定代理人經具結後，就為判決基礎
    之證言、鑑定、通譯或有關事項為虛偽陳述之再審事由：
  (1)再審相對人聽力明明有問題，卻開著車到處危害公共交通安
    全。再審聲請人所駕駛的耕耘機有著隆隆的震耳馬達聲，在
    100公尺到500公尺遠就可聽聞，再審相對人於超車後事故發
    生前竟然沒有發現再審聲請人之車輛，碰撞前未採取任何閃
    避措施，顯然聽力有問題。
  (2)本件車禍若不是再審相對人聽力有問題，就是有不單純的詐
    財動機？社會上修車行情全車烤漆約12,600元，再審相對人
    之估價單明顯灌水。且右後方向燈破損及右後板金凹陷，修
    到左方去了怎可全額令再審聲請人負擔，又零件換新8件，
    分明是假車禍真詐財，且應斟酌民法第196條規定請求賠償
    其物因毀損所減少價額相差太多，且牌照號碼YG-5399號車
    損照片為自小客車型式TX5，韋泓企業有限公司提出車損估
    價單記載為車型為TELSTAR-90或TELSTAR-9D，二者不同，且
    估價單上所記載日期為94年6月24日與事故發生日94年1月26
    日不符，顯係出於偽造。
  (3)原判決所憑台灣省台南區車輛行車事故鑑定委員會台南區
    940211號鑑定意見書既有違誤，該意見書係採自台南縣警察
    局白河分局道路交通事故現場圖、事故照片黏貼紀錄表、事
    故調查報告表(一)(二)、事故初步分析研判表等，必有瑕疵，且
    係出於偽造或變造。
  (三)原判決有民事訴訟法第436條之7、第497條就足以影響於判
    決之重要證物漏未審酌之再審理由：
  (1)依台灣省台南區車輛行車事故鑑定委員會鑑定意見書台南區
    940211案為一審事實審判決之基礎；若以自由心證言，台灣
    省車輛行車事故覆議鑑定委員會函則認為肇事實情不明。
  (2)台南縣警察局白河分局94年5月10日南縣白警五字第
    0940010672號函示道路兩側標有兩道路面邊線，足證台灣省
    台南區車輛行車事故鑑定委員會鑑定意見書台南區940211
    案路況判定無標線有誤。
  (3)車子維修照片是其車型為TX5，但再審相對人提出的韋泓企
    業有限公司估價單記載車型為TELSTAR-9D或TELSTAR-90不符
    。
  (4)94年度營小字第608號卷內2張酒測單溫度項上，相差幾分鐘
    在台灣的氣溫不該有如此怪現象，溫度不同，有民事訴訟法
    第496條第1項第9款及同法第436條之7之違法。
  (四)聲明：原確定裁定關於命再審聲請人給付再審相對人26,636
    元，及自94年7月22日起至清償日止，按週年利率百分之5計
    算之利息及違約金及該部分訴訟費用暨強制執行均廢棄，上
    開廢棄部份再審相對人於前審第一審之訴及該部分假執執行
    之聲請均駁回等語。
三、相對人則以：
  (一)本件聲請再審不合法，應以裁定駁回：
  (1)按一事不再理乃民事訴訟基本法理，民事訴訟法第253條、
    第263條第2項與第400條第1項定有明文，違反者依同法第
    249條第1項第7款應裁定駁回。
  (2)再審聲請人於94年1月26日駕駛耕耘機，因剎車性能欠佳煞
    車不及，且未注意車前狀況，追撞同方向作停等由再審相對
    人駕駛之小客車肇事，導致再審相對人所有之小客車毀損，
    此由台灣省台南區車輛行車事故鑑定委員會鑑定意見書可證
    。是以，再審聲請人因違反交通安全規則以致侵害再審相對
    人之財產，故依民法第184條第1項前段及同條第2項之規定
    ，再審聲請人應賠償再審相對人因本件事故所受之損失，而
    本件糾紛早經鈞院94年度營小字第608號民事小額判決確定
    。
  (3)再審聲請人並未寄發繕本給再審相對人，直至再審相對人收
    到開庭通知後，向書記官詢問始知再審聲請人已提出再審之
    訴。再審聲請人故意不寄繕本給再審相對人，係以詐騙手法
    侵害再審相對人之訴訟權益。經詳閱再審起訴狀後，發現再
    審聲請人並未表明再審事由以及相關證據，顯已違反再審理
    由強制提出原則，應無須命補正，逕以裁定駁回之。縱未駁
    回，亦應先命再審聲請人明確表明其主張之再審事由為何，
    並命直接提出所有證據，否則再審相對人無從答辯，並將拖
    延訴訟程序，浪費司法資源。
  (4)本案再審聲請人主張之理由與事實，均經前審充分審酌，並
    未符合再審之要件，已如前述。縱使再審聲請人對原確定裁
    判有所不服，亦僅能以上訴救濟之。不料，再審聲請人因自
    己之過失未能符合上訴要件以致原審判決確定，至今仍空言
    爭執，企圖假借再審之名行重新起訴之實，應裁定駁回再審
    原告之訴。再審聲請人假借再審之名行重新起訴之實，浪費
    司法資源，亦拖延賠償再審被告之損害，更惡劣的是，從事
    發至今，再審聲請人均拒絕與再審相對人協商賠償事宜，懇
    請鈞院裁定駁回再審原告之訴。
  (二)本件聲請再審顯無理由，應不經言詞辯論，逕以判決駁回：
  (1)按再審之訴應具備民事訴訟法第496條或第497條所列之再審
    之訴，若不具備再審事由，法院應以判決駁回之，若是顯無
    再審理由，更得不經言詞辯論，逕以判決駁回之，民事訴訟
    法第502條第2項定有明文。
  (2)再審聲請人主張之事實及理由，均已經原判決充分審酌，本
    案顯無再審理由：
    1.再審聲請人主張中華民國交通部台灣區○道○○○路局中
      山高速公路員林至高雄段拓寬工程〝大林至新營段〞跨越
      橋280K+197.159施工便道及便橋配置圖與拆除改建施工步
      驟圖。並請求查證證人：台灣區○道○○○路局中山高速
      公路員林至高雄段拓寬工程〝大林至新營段〞跨越橋280K
      +197.159負責人歐事平等語云云。惟查：系爭道路為何施
      工、如何施工、施工有何不當等等問題，均與本案無關，
      並非本案之新事實或新證據，鈞院亦無斟酌該主張或調查
      該證據之必要。再審相對人只是用路人，若系爭道路施工
      真有違法或不當之處，亦屬再審聲請人另向施工機關請求
      國家賠償的問題，並無減再審聲請人應負損害賠償之責。
    2.再審聲請人又主張傳訊車損照片中的小貨車車牌號3K-？
      970 號車主或駕駛者及乘客、台南縣後壁鄉平安村派出所
      管區警察編4148號警員及報案人出庭作證，證明事發當時
      之道路狀況為分向分道，且右車道便道入口封閉，僅左向
      便道車道供車輛通行云云。惟查：再審聲請人主張傳訊小
      貨車駕駛、再審聲請人長女等為證人並無理由，蓋此二人
      並未親見親聞系爭車禍之發生，不合證人之資格，不得作
      為本案之證人。再者，此一主張已違反適時提出原則，自
      生失權效果，若准其於聲請再審，嚴重侵害再審相對人之
      訴訟權益。
    3.再審聲請人主張再審相對人於車禍地點停等即屬違規，亦
      不得作為再審事由：再審聲請人已於前審時提出不當超車
      、車道封閉以及縮減道路狀況，故此一事證並非新事實或
      新證據，不得作為再審事由。
    4.再審聲請人一再爭執肇事責任之歸屬，惟再審聲請人既未
      提出新主張或新證據，且其主張均已經原審判決充分審酌
      ，不得再作為再審事由。本件交通事故除經原審判決審酌
      所有證據並為判決外，亦經台灣台南地方法院檢察署審酌
      所有證據並為不起訴處分，足見此一事故所有主張與證據
      已經兩機關充分斟酌，均認定此一事故應歸責於再審聲請
      人，此參台灣台南地方法院檢察署檢察官不起訴處分書（
      案號：94年度核退偵字第1201號，再審聲請人控告再審相
      對人傷害案）揭以：本件車禍經本署向台灣省台南區車輛
      行車事故鑑定委員會申請鑑定，鑑定意見為：(一)甲○○○
      駕駛農用耕耘機，未注意車前車況，煞車性能欠佳煞車不
      及，追撞前車，為肇事原因。(二)丁○○無肇事因素，此有
      該委員會台南區940211號鑑定意見書在卷足稽。又甲○○
      ○對上開鑑定不服，聲請本署向台灣省車輛行車事故覆議
      鑑定委員會提出覆議，該委員會雖認以：本件肇事雙方對
      丁○○超車後煞車停車位置與甲○○○農耕機之距離各執
      一詞，且依現有卷內附跡證資料無法判確認：究係丁○○
      之小客車超車後隨即右偏又緊急煞車，導致甲○○○農用
      耕耘機因距離太短煞車不及？抑或丁○○之小客車超車後
      與丁○○農用耕耘機相距30公尺始煞車停止，僅因甲○○
      ○農耕車行經下坡路段、拖曳裝載約300公斤秧苗之板車
      及煞車性能欠佳等因素而追撞丁○○小客車？故肇事實情
      不明，本會未便遽予明確覆議，此有該覆議鑑定委員會94
      年9月27日府覆議字第0940100 602號函在卷可稽。惟再審
      聲請人自承：肇事地點是下坡路段，再審相對人超車之後
      ，與伊距離約詢問室長度（目測長度約6公尺左右），伊
      才撞到再審相對人，肇事當時，再審相對人與對向大貨車
      準備會車，都有動，伊車因煞車強度不夠，所以伊先撞到
      護欄再撞到再審相對人的車等語，足徵再審相對人與再審
      聲請人二車距離約6公尺時，再審相對人方減速煞車，其
      間距如在平坦路面且後車煞車性能良好時，後車應無煞車
      不及致追撞前車之情形，況查肇事路段往南車道因施工暫
      時封閉，僅北向車道路供雙向車輛行駛之事實，業據台南
      縣警察局白河分局報告在案，且再審聲請人人復承再審相
      對人當時是與對向大貨車會車等語，是肇事地點既因施工
      採單線通車，而肇事當時再審相對人因與對向車輛會車，
      方煞車速，尚難認再審相對人有何無故煞車之情事，應認
      再審相對人並無過失之情事等節至明。
    5.再審聲請人空言爭執原確定裁定所定之賠償數額，既未能
      提出新事實新證據，亦未能表明具有何款再審事由，顯係
      再審之訴不合法且無理由。況原審確定裁定僅判決賠償2
      萬餘元，並對賠償金額之認定提出詳細說明，顯見原確定
      裁定充分審酌所有證據才為如此判決，故此一部分不得作
      為再審事由。綜上所述，再審聲請人所主張之事實及理由
      ，均不足以作為再審事由，本案既無再審事由，應不經言
      詞辯論，逕以判決駁回之。
  (三)本案並無適用法規顯有錯誤者，或當事人發見未經斟酌之證
    物如經斟酌可受較有利益之裁判者之情形：
  (1)按再審之訴係對於已確定之終局判決提起而特設之救濟途徑
    ，為兼顧法之安定性與私權之保護，得提起再審之訴之事由
    ，應以法律列舉者為限。次按適用法規顯有錯誤者及當事人
    發見未經斟酌之證物或得使用該證物者，以如經斟酌可受較
    有利益之裁判者，得為提起再審之訴之事由，固為民事訴訟
    法第496條第1項第1款、第13款所明定，惟所謂當事人發見
    未經斟酌之證物或得使用該證物，應指在前訴訟程序不知有
    該證物，現始知之，或雖知有此而不能使用，現始得使用者
    而言（最高法院32年度上字第1247號判例意旨參照）；且另
    須該證物如經斟酌，可使再審原告受較有利益之裁判者為限
    ，始得提起再審之訴。
    1.再審聲請人主張傳訊3K－？970小貨車駕駛、再審原告長女
      等證人並無理由，蓋此二人並未親見親聞系爭車禍之發生
     ，不合證人之資格，不得作為本案之證人。
    2.再者，此一主張已違反民事訴訟法第196條適時提出原則
      ，自生失權效果，若准其於再審之訴主張，嚴重侵害再審
      相對人之訴訟權益。且再審聲請人主張再審相對人於車禍
      地點停等即屬違規，並不得作為再審事由，再審聲請人已
      於原審時提出不當超車、車道封閉以及縮減道路狀況，故
      此一事證並非新事實或新證據，不得作為再審事由。
  (四)再審聲請人資力豐厚，竟一再拖延2萬餘元之賠償，並為如
    此小額之賠償四處起訴（包含刑事告訴、再議、民事上訴、
    再審之訴等），令再審相對人為請求如此小額之賠償，至今
    已耗費超過10萬元之勞費，精神上更不堪其擾。雖說再審聲
    請人有權使用司法資源，但如此濫用司法資源，怎能通過比
    例原則之檢驗，又豈是納稅義務人、司法從業人員所樂見。
    並聲明：再審之聲請駁回。
四、本院之判斷意見：
  (一)原判決並無民事訴訟法第496條第1項第13款之再審事由：
  (1)聲請人主張原判決有民事訴訟法第496條第1項第13款所謂發
    現未經斟酌之新證據為：1.臺灣省車輛行車事故覆議鑑定委
    員會府覆議字第0940100602號函鑑定結果。2.中華民國交通
    部台灣區○道○○○路局中山高速公路員林至高雄段拓寬工
    程"大林至新營段"跨越橋280k+197.159施工便道及便橋配置
    圖與拆除改建施工步驟圖。3.聲請傳訊證人即台灣區○道○
    ○○路局中山高速公路員林至高雄段拓寬工程"大林至新營
    段"跨越橋280k+197.159負責人歐事平，證明原判決認定之
    肇事地點錯誤，導致台灣省台南區車輛行車事故鑑定委員會
    鑑定意見書造成偏頗。另聲請傳訊車損照片中的小貨車車牌
    號3K-?970號車主或駕駛者及乘客、台南縣後壁鄉平安村派
    出所管區警察編號4148號警員及報案人出庭作證，以證明事
    發當時之道路狀況為分向分道，且右車道便道入口封閉，僅
    有左向便道車道供車輛通行，相對人在施工路段超車及邊線
    內違規停車才是肇事主因。並聲請傳訊韋泓企業有限公司負
    責人王建華到庭證明工資、烤漆價格是否合理、烤漆質材是
    何顏色、零件換下舊品在何處。並應向福特汽車公司及交通
    部監理單位查證自小客車車牌號碼YG-5399號懸掛在TX5車型
    上是否合法、TX5車型是否1994年出廠。4.原判決有適用道
    路交通安全規則之疑義，亦即相對人在肇事地段違規超車、
    停車，應有道路交通安全規則第101條之1、之2與第96條之
    規定等情。
  (2)按當事人以發見未經斟酌之證物或得使用該證物為理由而提
    起再審之訴者，必該證物若經斟酌，可受較有利之裁判，始
    得為之，此觀諸民事訴訟法第496條第1項第13款規定自明。
    民事訴訟法第492條第1項第11款（即現行民事訴訟法第496
    條第1項第13款）所謂當事人發見未經斟酌之證物或得使用
    該證物，係指在前訴訟程序不知有該證物，現始知之，或雖
    知有此而不能使用，現始得使用者而言（最高法院32年度上
    字第1247號判例參照）。民事訴訟法第492條第1項第11款（
    即現行民事訴訟法第496條第1項第13款）所謂當事人發見未
    經斟酌之證物，係指前訴訟程序事實審之言詞辯論終結前已
    存在之證物，因當事人不知有此，致未經斟酌，現始知之者
    而言。若在前訴訟程序事實審言詞辯論終結前，尚未存在之
    證物，本無所謂發見，自不得以之為再審理由（最高法院29
    年上字第1005號判例參照）。民事訴訟法第496條第1項第13
    款所謂當事人發見未經斟酌之證物或得使用該證物者，係指
    前訴訟程序事實審之言詞辯論終結前已存在之證物，因當事
    人不知有此，致未經斟酌現始知之者而言，若其證據在前訴
    訟程序中業已提出，經法院審核不予採取者，自不得據為再
    審之理由（最高法院91年度台聲字第358號判決參照）。另
    發見人證，不能據為再審之訴之事由，本於同一旨趣，自亦
    不許以發見之人證與發見之新證物合用為證為再審之事由（
    最高法院71年度台上字第2759號判決參照）。
  (3)聲請人提出臺灣省車輛行車事故覆議鑑定委員會府覆議字第
    0940100602號函1紙為新證據，用以證明原判決所憑台灣省
    台南區車輛行車事故鑑定委員會台南區940211號鑑定意見書
    書判定由再審聲請人負起全部過失責任顯有不當。然查：原
    確定裁定未經言詞辯論，原判決即最後事實審言詞辯論終結
    日為94年8月18日，惟上開臺灣省車輛行車事故覆議鑑定委
    員會府覆議字第0940100602號函係臺灣省車輛行車事故覆議
    鑑定委員會於94年9月27日發文，足見在最後事實審言詞辯
    論終結前，依當時現存之證物，並無上開聲請人所指臺灣省
    車輛行車事故覆議鑑定委員會府覆議字第0940100602號函存
    在，依上開說明，核與民事訴訟法第496條第1項第13款「發
    見未經斟酌之證物或得使用該證物」係指在前訴訟程序事實
    審之言詞辯論終結前已存在之證物，因當事人不知有此，致
    未經斟酌，現始知之者之要件，況且該函文亦已載明「肇事
    實情不明，未便遽予明確覆議」等語，足認原判決縱斟酌上
    開臺灣省車輛行車事故覆議鑑定委員會府覆議字第09401006
    02號函，聲請人亦無從因此受較有利之裁判，是以聲請人憑
    此聲請再審由，尚嫌無據。
  (4)另聲請人提出之交通部台灣區○道○○○路局中山高速公路
    員林至高雄段拓寬工程"大林至新營段"跨越橋280k+197.159
    施工便道及便橋配置圖與拆除改建施工步驟圖1份，用以證
    明警方錯置本件事地點，實際發生地點在台灣區○道○○○
    路局中山高速公路員林至高雄段拓寬工程"大林至新營段"
    跨越橋280k +197.159施工便道及便橋區域內。惟查：上開
    配置圖與拆除改建施工步驟圖係該處之施工單位繪製施工現
    場圖，其雖記載「中山高速公路員林至高雄段拓寬工程大林
    至新營段」「跨越橋STA.280K+197.159」，惟依上開圖示可
    知該工程範圍包含高速公路及附近週邊便道及便橋，而本件
    肇事地點業經原判決具體說明係發生在台南縣後壁鄉平安村
    南85-1線道由北向南車道上，並已說明何以聲請人應就本件
    交通事故之發生應負全部過失責任之理由，是聲請人提出施
    工單位對於肇事地點及其附近週遭工程所定名稱，固與原判
    決認定之肇事地點描述不同，惟原判決認定肇事地點確為兩
    車碰撞之地點，關於該肇事路段施工名稱、施工範圍、為何
    施工、如何施工，核與認定本件交通事故之過失責任歸屬無
    關，是以原判決縱經斟酌上開配置圖與拆除改建施工步驟圖
    ，亦不能使聲請人受較有利之裁判，聲請人憑此據為聲請再
    審之事由，顯無可採。
  (5)至聲請人聲請傳訊台灣區○道○○○路局中山高速公路員林
    至高雄段拓寬工程"大林至新營段"跨越橋280k+197.159負責
    人歐事平、小貨車車牌號3K-?970號車主或駕駛者及乘客、
    台南縣後壁鄉平安村派出所管區警察編號4148號警員及報案
    人、元裕汽車修車廠負責人許裕招及平安村長莊春龍，及台
    南縣警察局白河分局承辦警員李中郁、韋泓企業有限公司負
    責人王建華到庭作證一節，欲證明肇事當時之道路狀況為分
    向分道，且右車道便道入口封閉，僅左向便道車道供車輛通
    行，以及修車費是否合理且必要。惟查：發見之人證，不能
    據為聲請再審之事由，已如上述，聲請人聲請傳訊上開證人
    ，難認為有再審之事由。
  (6)又聲請人聲請向福特汽車公司及交通部監理單位查證相對人
    所有之YG-5399號車牌應否懸掛在TX5型式上之自用小客車，
    及TX5型式是否1994年出廠云云，然查，原判決已於判決理
    由欄說明相對人因駕駛YG-5399號自小客車遭聲請人撞及，
    致相對人之車輛受有損害等情，惟聲請人於前訴訟程序並無
    不知有該證物，現始知之，或雖知有此而不能使用，現始得
    使用之情形，自不符合民事訴訟法第496條第1項第13款之再
    審事由；退步言之，縱相對人未依規定將YG-5399號車牌懸
    掛在TX5型式上自用小客車，惟此乃相對人有無另外涉及行
    政處罰或刑罰之問題，且與原判決認定因聲請人過失致相對
    人所有之車輛受有損害之事實無涉，聲請人不因原判決斟酌
    此部分之證據，即可受較有利益之裁判，其此部分之主張，
    自無可採。
  (二)原判決並無民事訴訟法第496條第1項第1款之再審事由：
  (1)聲請人主張依上開配置圖與拆除改建施工步驟圖可知肇事路
    段是分向分道設計的便道及便橋，相對人在施工路段超車及
    邊線內違規停等為肇事主因，原判決有未適用道路交通安全
    規則第96條及第101條之1、之2規定之違誤等情。
  (2)按民事訴訟法第496條第1項第1款所謂適用法規顯有錯誤者
    ，係指確定終局判決依該確定終局判決所確定之事實，或於
    第三審為法律審時，其所為判決係依據第二審判決所確定之
    事實，而為之法律上判斷，有積極適用法規不當，或有消極
    不適用法規顯然影響裁判之情形。而所謂適用法規不當，係
    指確定終局判決所適用之法規，顯然不合法律規定，或與司
    法院現尚有效之大法官會議解釋，或最高法院現尚有效之判
    例，顯然違反者而言，並不包括漏未斟酌證據、認定事實錯
    誤、取捨證據失當、判決不備理由及在學說上諸說併存致發
    生法律上見解歧異等情形在內。是若在學說上諸說併存尚無
    法規判解可據者，或就該法律規定事項所表示之法律上見解
    ，均非適用法規顯有錯誤之情形。再者，解釋意思表示原屬
    事實審法院之職權，原確定判決不過就事實審法院所確定之
    事實為法律上之判斷，事實審法院解釋意思表示，縱有不當
    ，亦不生適用法規顯有錯誤問題（最高法院64年台再字第
    140 號判例參照）。民事訴訟法第496條第1項第1款所謂適
    用法規顯有錯誤，係指確定判決所適用之法規顯然不合於法
    律規定，或與現尚有效之判例、解釋顯然違反者而言，不包
    括認定事實錯誤、取捨證據失當、判決不備理由及在學說上
    諸說併存致發生法律上見解歧異等情形在內（最高法院90年
    度台再字第27號判決參照）。
  (3)本件聲請人係以原判決未斟酌「交通部台灣區○道○○○路
    局中山高速公路員林至高雄段拓寬工程"大林至新營段"跨越
    橋280k+197.159施工便道及便橋配置圖與拆除改建施工步驟
    圖」，致未認定肇事路段為分向分道設計的便道及便橋，相
    對人不得在施工路段超車及邊線內違規停等之錯誤，因而未
    適用道路交通安全規則第96條及第101條之1、之2之違誤，
    據此可知聲請人係以原判決認定事實錯誤、取捨證據失當、
    判決不備理由，致發生適用道路交通安全規則見解上之歧異
    ，依上開說明，自不得憑為聲請再審之事由。
  (三)原判決並無民事訴訟法第496條第1項第2款、第9款、第10款
    之再審事由：
  (1)聲請人以本件交通事故若非相對人之聽力有問題，即出於不
    單純的詐財動機，依一般修車行情全車烤漆約12, 600元，
    相對人之估價單明顯灌水，且相對人車輛之右後方向燈破損
    及右後板金凹陷，其左方損害之修車費竟命聲請人負擔，另
    修車單上竟記載相對人之車型為TELSTAR-90或TELSTAR-9D
    ，顯與相對人之車型應為TX5不符，且估價單上所記載日期
    為94年6月24日與事故發生日94年1月26 日不符，顯係出於
    偽造。又原判決所憑台灣省台南區車輛行車事故鑑定委員會
    台南區940211號鑑定意見書既有違誤，該意見書係採自台南
    縣警察局白河分局道路交通事故現場圖、事故照片黏貼紀錄
    表、事故調查報告表(一)(二)、事故初步分析研判表等，必有瑕
    疵，且係出於偽造或變造。
  (2)按民事訴訟法第496條第1項第2款所謂：判決理由與主文顯
    有矛盾，係指判決依據當事人主張之事實，認定其請求或對
    造抗辯為有理由或無理由，而於主文為相反之諭示，且其矛
    盾為顯然者而言。茲確定判決於理由項下，認定再審原告對
    於再審被告部分之上訴，為無理由，而於主文諭示駁回再審
    原告此部分之上訴。依上說明，並無判決理由與主文顯有矛
    盾之情形（最高法院80年度台再字第130號判例參照）。原
    判決已於理由項下，認定聲請人就本件交通事故應負過失責
    任，並詳細計算相對人受有26,636元之損害，且於主文諭示
    聲請人應給付26,636元及法定遲延利息，經核並無判決理由
    與主文顯有矛盾之情形，聲請人猶執原判決認定事實有誤，
    主張原判決理由與主文顯有矛盾，自不符再審事由。
  (3)又以民事訴訟法第496條第1項第9款「為判決基礎之證物係
    偽造或變造」，或以同條項第10款「證人、鑑定人、通譯、
    當事人或法定代理人經具結後，就為判決基礎之證言、鑑定
    、通譯或有關事項為虛偽陳述者為再審事由者」為再審事由
    ，依同條第2項規定，應以宣告有罪之判決或處罰鍰之裁定
    已確定，或其刑事訴訟不能開始或續行非因證據不足者為限
    ，始得提起再審之訴。經查：聲請人固主張估價單及台南縣
    警察局白河分局道路交通事故現場圖、事故照片黏貼紀錄表
    、事故調查報告表(一)(二)、事故初步分析研判表等係出於偽造
    或變造，惟並未具體說明為原判決基礎之證物係偽造或變造
    ，或證人、鑑定人、通譯、當事人或法定代理人經具結後，
    就為判決基礎之證言、鑑定、通譯或有關事項為虛偽陳述，
    業經宣告有罪之判決或處罰鍰之裁定已確定，或其刑事訴訟
    不能開始或續行非因證據不足者之情事，聲請人空言指述原
    判決所憑之上開證物出於偽造或變造，據以聲請再審，顯無
    足採。
  (四)原判決並無民事訴訟法第436條之7、第497條之再審事由：
  (1)聲請人主張原判決漏未斟酌臺灣省車輛行車事故覆議鑑定委
    員會府覆議字第0940100602號函文、台南縣警察局白河分局
    書函提及道路兩側標有兩道路面邊線、及再審相對人提出的
    韋泓企業有限公司估價單記載汽車型式TELSTAR-9D或TELSTA
    R-90與再審相對人之自小客汽車型式不符，以及再審聲請人
    與再審相對人酒測單溫度項上，二者相差幾分鐘，溫度竟有
    不同等情。
  (2)按民事訴訟法第436條之7、第497條所謂如就足影響於裁判
    之重要證物，漏未斟酌者，係指當事人對於在前審程序已經
    存在並已為證據聲明之證據，前審並未認為不重要而忽略證
    據聲明未為調查，或已為調查而未就調查之結果予以判斷，
    且須足以影響裁判結果而言。
  (3)聲請人提出之臺灣省車輛行車事故覆議鑑定委員會府覆議字
    第0940100602號函文，經查：原判決言詞辯論終結前，上開
    臺灣省車輛行車事故覆議鑑定委員會府覆議字第0940100602
    號函文並不存在，已如上述，且未據聲請人在前訴訟程序第
    一審聲明為證據，再參以上開函文載明「肇事實情不明，未
    便遽予明確覆議」等語，足認該函文對於車禍肇事責任之判
    斷，既並未提出具體意見，難認為上開函文符合足以影響判
    決之再審要件，自不足據為再審之事由。
  (4)又聲請人固於前訴訟程序第一審言詞辯論終結前提出台南縣
    警察局白河分局94年5月10日南縣白警五字第0940010672號
    函，惟該函係記載「肇事路段未標有行車分向線，僅道路兩
    側標有兩道路面邊線」等語，而原判決採為判決基礎之台灣
    省台南區車輛行車事故鑑定委員會台南區940211號鑑定意見
    書則認定「四、路況：村里道路、柏油路面、無標線」等語
    ，二者用語自形式上觀之固稍有不同，惟查：台灣省台南區
    車輛行車事故鑑定委員會台南區940211號鑑定意見所憑道路
    交通事故調查報告表(一)車道劃分設施─分向設施10（無分
    向設施）可知其所指「無標線」係指無行車分向線，非指無
    道路邊線，足認台灣省台南區車輛行車事故鑑定委員會台南
    區940211號鑑定意見與台南縣警察局白河分局94年5月10日
    南縣白警五字第0940010672號函關於肇事路段並無分向線之
    認定並無不同，且前訴訟程序第一審雖已於94年8月18日言
    詞辯論期日提示台南縣警察局白河分局94年5月10日南縣白
    警五字第0940010672號函而為調查，聲請人猶執此據以聲請
    再審，應不可採。
  (5)又相對人於前訴訟程序第一審業已提出之修車估價單，且經
    台南縣警察局白河分局檢送酒測單，是上開估價單及酒測單
    在前審程序已經存在，惟聲請人並未就估價單及酒測單聲明
    調查證據，自無前審並未認為不重要而忽略證據聲明未為調
    查，或已為調查而未就調查之結果予以判斷之情事，聲請人
    據以聲請再審，亦屬無據。
五、綜上所述，原判決並無聲請人主張民事訴訟法第496條第1項
    第2款、第9款、第10款、第13款、第436條之7、第497條之
    再審事由，本件再審，顯難認為合法，自不應准許。
六、據上論結，本件聲請再審為不合法，依民事訴訟法第436條
    之32第4項、第507條、第502條第1項、第95條、第78條、第
    87條第1項，裁定如主文。
中　　華　　民　　國　　96　　年　　3 　　月　　14　　日
                  民事第三庭    審判長法  官　蔡美美
                                      法  官  張季芬
                                      法  官  張桂美
上為正本係照原本製作
本裁定不得抗告
中　　華　　民　　國　　96　　年　　3 　　月　　16　　日
                                      書記官  黃鋕偉
